最高法院刑事判決　　　　　　　　　　　　　　　八十八年度台上字第五六九七號
　　上　訴　人　甲○○
右上訴人因盜匪案件，不服台灣高等法院高雄分院中華民國八十八年七月二十一日第
二審判決（八十八年度上訴字第三八三號，起訴案號：台灣屏東地方法院檢察署八十
七年度偵字第一五五六號），提起上訴，本院判決如左：
    主  文
上訴駁回。
    理  由
按刑事訴訟法第三百七十七條規定，上訴於第三審法院，非以判決違背法令為理由，
不得為之。是提起第三審上訴，應以原判決違背法令為理由，係屬法定要件。如果上
訴理由狀並未依據卷內訴訟資料，具體指摘原判決不適用何種法則或如何適用不當，
或所指摘原判決違法情事，顯與法律規定得為第三審上訴理由之違法情形，不相適合
時，均應認其上訴為違背法律上之程式，予以駁回。本件上訴人甲○○上訴意旨略稱
：懲治盜匪條例於民國三十三年四月八日公布時，依第十條「本條例施行期間定為一
年，必要時得以命令延長之。」之規定，該條例性質上為限時法。政府並未於該條例
施行期間屆滿前，以命令延長該條例之施行期間，故該條例已於三十四年四月八日因
施行期間屆滿而失效。原判決依已失效之上開條例判處上訴人罪刑，有適用法則不當
之違法等語。
惟查原判決認定上訴人有原判決事實欄所載之犯行，係以該事實已據上訴人供承不諱
，核與共犯洪榮華、曾安慶供述之情節相符，並經被害人陳仁泰、沈世昌、邱啟強等
指述甚詳等證據，予以綜合判斷，認定上訴人成立懲治盜匪條例第五條第一項第一款
、第二項之強盜未遂罪、槍砲彈藥刀械管制條例第七條第四項、第八條第四項、第十
二條第四項之罪，依想像競合犯、牽連犯規定，從一重論處上訴人共同意圖為自己不
法所有，以強暴致使不能抗拒而取他人之物未遂罪刑。並說明上訴人所為尚不成立懲
治盜匪條例第三條第二項、第一項第三款之聚眾執持槍械強劫未遂罪之理由。從形式
上觀察，並無違背法令之情形存在。按釋示法律之效力，應從立法程序及其沿革，斟
酌立法理由與其他相關情事，探求立法者之原意，以為審斷。懲治盜匪條例於三十三
年四月八日國民政府制定公布，全文十一條。但查現行懲治盜匪條例，係經立法程序
於四十六年六月五日修正公布施行，將原第八條「犯本條例之罪者，依特種刑事案件
訴訟條例之規定辦理」及原第十條「本條例施行期間定為一年，必要時得以命令延長
之。」之規定予以刪除，原第九條改為第八條，第十一條改為第九條。經考刪除第十
條有關限時法規定之立法本意，係為期遏止盜風，改善治安，認本條例第一條至第七
條及原第九條（修正後為第八條）均仍有施行之必要，因將本條例由限時法改為經久
施行之常態性刑事特別法，並重新調整條次，明令公布施行。形式上雖稱「修正」，
實質上，已具重新全部立法之性質。故本條例修正前，雖有數次命令延長已逾期，仍
非可認為已經失效。參諸本條例第二條條文，猶於八十八年三月三十日經立法院修正
，於八十八年四月二十一日公布，尤為明證。上訴意旨徒憑己見，任意曲解，指摘原
判決適用懲治盜匪條例論罪為違法云云，顯非適法之第三審上訴理由。衡以前述說明
，其上訴為違背法律上之程式，應予駁回。
據上論結，應依刑事訴訟法第三百九十五條前段，判決如主文。
中      華      民      國    八十八    年      十      月     十四     日
                              最高法院刑事第五庭
                                  審判長法官  董  明  霈
                                        法官  丁  錦  清
                                        法官  賴  忠  星
                                        法官  林  茂  雄
                                        法官  王  居  財
      右正本證明與原本無異
                                              書  記  官
中      華      民      國    八十八    年      十      月     十八     日
                                                                      Ｚ
